最　高　行　政　法　院　判　決　　　　　　　　　九十一年度判字第一○四五號
　　上　訴　人　丙○○
　　訴訟代理人　乙○○
　　被 上訴 人　經濟部智慧財產局
　　代　表　人　甲○○
右當事人間因新型專利異議事件，上訴人對於中華民國九十年一月十八日臺北高等行
政法院八十九年度訴字第二七一號判決，提起上訴，本院判決如左：
　　主  文
上訴駁回。
上訴審訴訟費用由上訴人負擔。
　　理  由
本件上訴人在原審起訴主張：原審參加人謝天勝於八十六年一月二十八日以其「熱收
縮膜套標籤機之烘爐裝置」申請新型專利，經被上訴人編為第00000000號審
查，准予專利。實則本案結構特徵於申請前已揭示於第00000000號「套標機
瓶罐之輸送機構」及第00000000號「罐體輸送帶固定框架結構改良」新型專
利案（以下分別稱引證一及二）。本案使瓶體產生旋轉之技術原理，乃應用習知技術
「速度差」而產生，為熟習該項技術者所可輕易完成，況如此旋轉設計必會使瓶體因
重心不穩而傾倒，明顯背離正確的設計原理。又引證一之創作目的雖與本案不同，但
是構造特徵與技術特徵完全相同，被上訴人亦認二案對照比較，有部分相似之元件，
如輸送帶、馬達、帶輪、對時皮帶、皮帶組等，且認定本案具有限位架、限位座、軟
質體之構造與引證二之框架、基架、軟質膠條等構造相似，惟誤以本案將該等構造列
於附屬特徵，而認引證二不具證據力。本案純為引證一及引證二之簡單拼湊組合而成
，不具新穎性、進步性，不合專利申請要件。上訴人附證提起異議，被上訴人竟為異
議不成立之處分，原再訴願決定遞予維持，均有違誤等情，求為撤銷原處分及原再訴
願決定之判決。
被上訴人則以：引證一之創作目的為同步輸送，本案則為刻意使罐體旋轉，均勻受熱
，其原理亦使用單一馬達及側面摩擦，與引證一完全不同，亦非習知技術可比。又引
證二之構造並無法產生本案旋轉罐體功能之特徵，且引證二之底部輸送帶，並非本案
之專利特徵，自不可遽下本案可由引證一、二簡單拼湊而成之結論。是上訴人謂本案
不具進步性、新穎性，不能成立等語，資為抗辯。
原審斟酌全辯論意旨及調查證據之結果，以稱新型者，謂對物品之形狀、構造或裝置
之創作或改良，為專利法第九十七條所規定。又公告中之新型，任何人認有違反專利
法第九十七條至第九十九條規定而向專利專責機關提起異議者，依同法第一百零二條
第一項規定，除應具異議書外，並應附具證明文件；從而有無違反專利法規定之情事
，依法應由異議人附具證據供查。本件上訴人對本案提出異議所附之引證一與本案雖
有部分相似之元件，如輸送帶、馬達、帶輪（齒輪）、對時皮帶（齒形皮帶）、皮帶
組（皮帶）等，其目的皆在輸送瓶體，惟二者組成不同，且引證一之功效為移動瓶體
前進，與本案能使瓶體同時移動及轉動之效果不同，本案使瓶體迴轉均勻受熱之目的
，亦未揭示於引證一。上訴人雖稱若引證一之馬達改變轉向，輸送帶之方向亦呈反向
，即可達到相同之效果云云，惟該等改變僅可使瓶體反向移動，仍無法迴轉，二者運
動效果不同。又本案限位架、限位座、軟質體構造雖與上訴人異議附具之引證二之框
條、基架、軟質膠條等構造相似，惟本案將該等構造列於附屬項，僅為本案之附屬特
徵，用以與本案整體構造協同達成旋轉瓶體之效果。引證一、二無法證明本案不具可
專利性，本案無上訴人所指違反專利法第九十八條第一項第一款、第二款及第二項規
定之情事，原處分乃為本案異議不成立之審定。訴願、再訴願決定繼以本案輸送帶座
兩側分別設有固定板及限位架，固定板可直接或間接樞設馬達及惰輪，藉由馬達之轉
動動力驅動惰輪及皮帶轉動，限位架樞設有軟質體，可使瓶體受皮帶、軟質體及輸送
帶之相對作用而產生前進轉動之功效以及使標籤膜均勻受熱收縮之優點，引證一係包
含有馬達、帶輪、惰輪、對時皮帶、主傳動軸、從動軸、第一皮帶組、傳動皮帶組、
次主動軸、次從動軸、第二皮帶組等構件，整體空間形態與本案迥異，且其主要創作
目的在於使輸送帶二側之皮帶組達到同步且同向之驅動，與本案係由一側皮帶傳動，
另側以限位架之軟質體與瓶體接觸，藉摩擦阻力達到瓶體轉動之目的不同；上訴人雖
訴稱引證一藉改變帶輪大、小，可達到使瓶體轉動之目的云云，惟此改變已失引證一
原始之創作目的，況二案之構造特徵既完全不同，已如前述，所訴核不足採。至訴稱
本案有致瓶體重心不穩，以及有其他以四面吹熱風之設計云云，其所舉情形並非本案
欲解決之問題，或屬他種類型之設計，均不足證明本案不具專利性。又本案特徵係由
固定板、限位架、支撐架三個主要部分所組成之整體構造，主要藉固定板之傳動皮帶
及限位架軟質體之摩擦阻力，達到向前輪輸送並旋轉之功效，引證二雖具有限位架、
限位座及軟質體之構造，但與本案整體構造不同，且引證二係以底部履帶輸送罐體，
本案則以側面輸送帶輸送，兩者目的及功效亦異，不足證明本案不具新穎性及進步性
，遂駁回上訴人之訴願及再訴願，均無不合，上訴人起訴意旨難認為有理由，因而駁
回其起訴。經核並無違誤。
查被上訴人審查異議案原作成異議成立之審定，係以引證二不具證據力，引證一有部
分構件與本案構造及技術特徵相同，遂認本案僅係將習用技術轉用於烘盧裝置，不具
新穎性及進步性。但因未查明引證一之輸送機構設計，兩主動軸呈反向旋轉，兩條主
動皮帶與瓶罐接觸時，其皮帶移動方向相同，牽引瓶罐配合輸送帶同步向前移動而無
轉動；而本案則僅一側設有皮帶，藉由皮帶牽引，使瓶罐在輸送戴上同時產生移動與
旋轉作用，其旋轉作用之目的在於使標籤膜於烘爐內均勻受熱收縮，二者設計目的及
功用均不相同等情形，致遭經濟部訴願定撤銷。原判決業已論述引證一與本案有不同
之創作目的及構造特徵之情形，上訴人泛言原判決未就被上訴人前後兩次為不同審定
之緣由予以審究說明，明顯違法云云，並不可採。本案就整體構造技術特徵而言，非
引證一及引證二之簡單拼湊組合而成，亦經原判決論明，為其認定事實職權之正當行
使，上訴人猶持相反認知，難據為原判決違法之論據。又原判決以本案之側面輸送帶
與引證二底部履帶之輸送目的及功效不同，及本案亦有底部輸送帶，但非本案之專利
特徵等情形，說明二案之不同，難認有所矛盾。上訴論旨，指摘原判決違誤，求予廢
棄，難認有理由，應予駁回。
據上論結，本件上訴為無理由，爰依行政訴訟法第二百五十五條第一項、第九十八條
第三項前段，判決如主文。
中　　華　　民　　國　　九十一　　　年　　　六　　　　月　　二十一  　　日
                    最 高 行 政 法 院  第 一 庭
                                審 判 長 法  官　　　黃　綠　星
                                         法  官      高  啟  燦
                                         法  官　　　蔡　進　田
                                         法  官　　　黃　璽　君
                                         法  官　　　廖　宏　明
右  正  本  證  明  與  原  本  無  異
　　　　　　　　　　　　　　　　　　　　 法院書記官　邱  彰  德
中　　華　　民　　國　　九十一　　　年　　　六　　　　月　　二十一　　　日
